【裁判字號】    91,重訴,529
【裁判日期】    920225
【裁判案由】    
【裁判全文】
臺灣桃園地方法院民事判決  九十一年度重訴字第五二九號
    原        告  台灣土地銀行
    法 定代理 人  乙○○
    訴 訟代理 人  辛○○
                  甲○○
    送 達代收 人  庚○○
    被        告  庚鋌紡織股份有限公司（原名：意台股份有限公司）
                              .
                              .
    兼法定代理人  丁○○      .
                  原名曾勝賢.
    被        告  戊○○○    .
                  己○○      .
                              .
                  丙○○      .
                              .
右當事人間請求清償債務事件，本院判決如左：
    主      文
被告應連帶給付原告新臺幣玖佰陸拾貳萬捌仟壹佰元，及自民國九十一年五月二十日
起至清償日止，按年息百分之七點四八計算之利息，並自民國九十一年六月二十一日
起至清償日止，逾期六個月以內者，按上開利率百分之十，超過六個月以上者，按上
開利率百分之二十計算之違約金。
被告應連帶給付原告新臺幣壹佰萬伍仟肆佰肆拾元，及自民國九十一年八月二十五日
起至清償日止，按年息百分之七點三八計算之利息，並自民國九十一年九月二十六日
起至清償日止，逾期六個月以內者，按上開利率百分之十，超過六個月以上者，按上
開利率百分之二十計算之違約金。
訴訟費用由被告連帶負擔。
    事      實
甲、原告方面：
一、聲明：如主文第一、二項所示。
二、陳述：被告庚鋌紡織股份有限公司（下稱庚鋌紡織公司）邀同被告丁○○、己○○為擔保品提供人兼連帶債務人及被告戊○○○、丙○○為連帶保證人，分別於
    （一）民國八十二年四月二十日，向原告貸款借得新臺幣（下同）一千五百萬元
    ，借款期間自八十二年四月二十日起至一○二年四月二十日止，並約定第一期至
    第三十六期只付利息不還本金，自第三十七期起，平均攤還本金，利息按借款餘
    額計算，而利息按原告牌告基本放款利率百分之八點五五，加七．八碼（每碼○
    ．二五％），計為年息百分之十點五；嗣後隨原告牌告基本放款利率調整而調整
    ，原告並得每三個月依原告當時「放款利率加減碼標準」檢討調整加減碼數後，
    重新計算利率。（二）八十六年七月二十五日，向原告貸款借得三百萬元，借款
    期間自八十六年七月二十五日起至九十三年七月二十五日止，並約定按期平均攤
    付本息，而利息按原告牌告基本放款利率百分之七點二七五，加五．九碼（每碼
    ○．二五％），計為年息百分之八點七五；嗣後隨原告牌告基本放款利率調整而
    調整，原告並得每三個月依原告當時「放款利率加減碼標準」檢討調整加減碼數
    後，重新計算利率。上開二筆借款本分別約定被告庚鋌紡織公司應按期於每月二
    十、二十五日繳款一次，如一期不依約還本付息即喪失期限利益，全部債務視為
    到期，應將所欠借款全數清償，而遲延還本付息時，除給付遲延利息外，逾期六
    個月以內者，按上開利率百分之十，逾期超過六個月以上者，按上開利率百分之
    二十計付違約金。詎借款人即被告庚鋌紡織公司就上開第一筆借款，僅繳納本息
    至九十一年五月十九日止，自九十一年五月二十日起即未再繳納本息（當時原告
    牌告基本放款利率為百分之七點○七；放款利率加碼為一．六四碼），尚欠本金
    九百六十二萬八千一百元；就上開第二筆借款，亦僅繳納本息至九十一年八月二
    十四日止，自九十一年八月二十五日起即未再繳納本息（當時原告牌告基本放款
    利率為百分之六點九七；放款利率加碼為一．六四碼），尚欠本金一百零五千四
    百四十元，而依約上開二筆借款債務既均已到期，被告庚鋌紡織公司即應將所欠
    本金、遲延利息及違約金一次清償，而被告曾賢銍、己○○為系爭借款之連帶債
    務人及被告戊○○○、丙○○為系爭借款之連帶保證人，依法亦應連帶負責，惟
    經原告屢次催討，被告均置之不理，本利迄未清償。爰依消費借貸及連帶債務、
    連帶保證之法律關係訴請如訴之聲明。
三、證據：提出借據、客戶往來明細查詢表、放款付出傳票、轉帳收入傳票各二份、
    放款中心利率查詢表、授信約定書、公司變更登記表各一份及戶籍謄本三件等為
    證。
乙、被告方面：
一、被告庚鋌紡織公司、丁○○部分：
    (一)聲明：請求駁回原告之訴。
    (二)陳述：對原告主張被告依消費借貸、連帶債務契約所欠之本件本金、利息及違
            約金數額並不爭執，原告所陳述之事實亦為真正，惟因被告公司工廠內
            之機器前經債權人搬走，使公司無法生產，致無資力依約償還借款，且
            被告丁○○現失業中，尚未找到工作，並無資力一次清償。
二、被告戊○○○、己○○部分：
    (一)聲明：請求駁回原告之訴。
    (二)陳述：對原告主張被告依連帶保證、連帶債務契約所欠之本件本金、利息及違
            約金數額並不爭執，原告所陳述之事實亦為真正，惟現無資力一次清償
            。
三、被告丙○○部分：
    被告丙○○未於言詞辯論期日到場，亦未提出書狀作何聲明或陳述。
    理      由
甲、程序方面：
一、按當事人得就關於由一定法律關係而生之訴訟，以合意定第一審管轄法院，民事
    訴訟法第二十四條第一項定有明文。經查，本件兩造於所簽訂之「授信約定書」
    第十二條約定：「立約人對貴行（即原告）所負之各宗債務，合意以桃園地方法
    院或台北地方法院為第一審管轄法院。」，現本件原告起訴主張被告庚鋌紡織公
    司向原告借款未還，而被告己○○為系爭借款之連帶債務人，爰依兩造間連帶債
    務契約之法律關係，請求被告連帶給付如主文第一、二項所示，合於兩造間約定
    合意管轄情形，是雖被告己○○之住所非在本院管轄範圍內，本院仍有管轄權，
    合先敘明。
二、本件被告丙○○經合法通知，未於言詞辯論期日到場，核無民事訴訟法第三百八
    十六條各款所列情形，爰依原告之聲請，由其一造辯論而為判決。
乙、實體方面：
一、原告主張被告庚鋌紡織公司邀同被告丁○○、己○○為擔保品提供人兼連帶債務
    人及被告戊○○○、丙○○為連帶保證人，分別於（一）八十二年四月二十日，
    向原告貸款借得一千五百萬元，借款期間自八十二年四月二十日起至一○二年四
    月二十日止，並約定第一期至第三十六期只付利息不還本金，自第三十七期起，
    平均攤還本金，利息按借款餘額計算，而利息按原告牌告基本放款利率百分之八
    點五五，加七．八碼（每碼○．二五％），計為年息百分之十點五；嗣後隨原告
    牌告基本放款利率調整而調整，原告並得每三個月依原告當時「放款利率加減碼
    標準」檢討調整加減碼數後，重新計算利率。（二）八十六年七月二十五日，向
    原告貸款借得三百萬元，借款期間自八十六年七月二十五日起至九十三年七月二
    十五日止，並約定按期平均攤付本息，而利息按原告牌告基本放款利率百分之七
    點二七五，加五．九碼（每碼○．二五％），計為年息百分之八點七五；嗣後隨
    原告牌告基本放款利率調整而調整，原告並得每三個月依原告當時「放款利率加
    減碼標準」檢討調整加減碼數後，重新計算利率。上開二筆借款本分別約定被告
    庚鋌紡織公司應按期於每月二十、二十五日繳款一次，如一期不依約還本付息即
    喪失期限利益，全部債務視為到期，應將所欠借款全數清償，而遲延還本付息時
    ，除給付遲延利息外，逾期六個月以內者，按上開利率百分之十，逾期超過六個
    月以上者，按上開利率百分之二十計付違約金。詎借款人即被告庚鋌紡織公司就
    上開第一筆借款，僅繳納本息至九十一年五月十九日止，自九十一年五月二十日
    起即未再繳納本息（當時原告牌告基本放款利率為百分之七點○七；放款利率加
    碼為一．六四碼），尚欠本金九百六十二萬八千一百元；就上開第二筆借款，亦
    僅繳納本息至九十一年八月二十四日止，自九十一年八月二十五日起即未再繳納
    本息（當時原告牌告基本放款利率為百分之六點九七；放款利率加碼為一．六四
    碼），尚欠本金一百萬五千四百四十元，而依約上開二筆借款債務既均已到期，
    被告庚鋌紡織公司即應將所欠本金、遲延利息及違約金一次清償，而被告曾賢銍
    、己○○為系爭借款之連帶債務人及被告戊○○○、丙○○為系爭借款之連帶保
    證人，依法亦應連帶負責之事實，業據其提出借據、客戶往來明細查詢表、放款
    付出傳票、轉帳收入傳票各二份、放款中心利率查詢表、授信約定書、公司變更
    登記表各一份及戶籍謄本三件等為證，核與其所主張相符。
二、被告庚鋌紡織公司、丁○○、戊○○○、己○○對原告主張其四人依消費借貸、
    連帶債務、連帶保證契約所欠之本金、利息及違約金數額不爭執，並自認原告所
    陳述之事實亦為真正，惟抗辯其等現無資力清償等語。經查，債務人是否有資力
    清償債務係日後對其為強制執行是否有效果之問題，被告庚鋌紡織公司等四人抗
    辯其等無資力清償云云對原告本件請求權之成立及行使並無影響，是其等此抗辯
    並無足採。另被告丙○○已於相當時期受合法之通知，而於言詞辯論期日不到場
    ，亦未提出準備書狀爭執，依民事訴訟法第二百八十條第三項前段準用同法條第
    一項前段之結果，視同被告丙○○對於原告主張之事實自認。綜上，自堪信原告
    之主張為真實。
三、按「連帶債務之債權人，得對於債務人中之一人或數人或其全體，同時或先後請
    求全部或一部之給付。連帶債務未全部履行前，全體債務人仍負連帶責任。」民
    法第二百七十三條規定甚明。從而，原告依消費借貸契約、連帶債務契約及連帶
    保證契約之法律關係，請求（一）被告連帶給付借款九百六十二萬八千一百元，
    及自九十一年五月二十日起至清償日止，按年息百分之七點四八計算之利息，並
    自九十一年六月二十一日起至清償日止，逾期在六個月以內者，按上開利率百分
    之十，超過六個月以上者，按上開利率百分之二十計算之違約金；（二）被告連
    帶給付借款一百萬五千四百四十元，及自九十一年八月二十五日起至清償日止，
    按年息百分之七點三八計算之利息，並自九十一年九月二十六日起至清償日止，
    逾期在六個月以內者，按上開利率百分之十，超過六個月以上者，按上開利率百
    分之二十計算之違約金，為有理由，應予准許。
四、據上論結，本件原告之訴為有理由，依民事訴訟法第三百八十五條第一項前段、
    第八十五條第二項，判決如主文。
中      華      民      國    九十二    年      二      月    二十五    日
                                    臺灣桃園地方法院民事第一庭
~B法      官  王美玲
右為正本係照原本作成
如對本判決不服須於判決送達後二十日內向本院提出上訴狀
中      華      民      國    九十二    年      二      月    二十五    日
~B法院書記官  王順天


司法院資訊處製作；財團法人民間司法改革基金會備份。
